臺灣橋頭地方法院刑事判決　
111年度交易字第104號
公  訴  人  臺灣橋頭地方檢察署檢察官
被      告  施美宿



上列被告因過失傷害案件，經檢察官提起公訴（111年度偵字第5
566號），本院判決如下：
    主  文
施美宿犯過失傷害罪，處拘役伍拾日，如易科罰金，以新臺幣壹
仟元折算壹日。
    事  實
一、施美宿於民國110年12月3日19時59分許，駕駛車牌號碼00-0
    000號自用小客車沿高雄市阿蓮區民生路由北往南方向行駛
    ，將該車停放在同路段101號前之慢車道下車辦事，於再行
    返回該自用小客車而欲開啟駕駛座車門之際，本應注意汽車
    停車，汽車駕駛人開啟車門時，應注意行人、其他車輛，並
    讓其先行，而依當時天候晴、夜間有照明光線、柏油路面乾
    燥無缺陷、道路無障礙物及視距良好等情，客觀上應無不能
    注意之情事發生，竟疏未注意及此，未注意禮讓往來車輛即
    貿然開啟駕駛座車門，適有朱○丞（96年5月生，真實姓名年
    籍詳卷）騎乘車牌號碼000-000號普通重型機車搭載朱○霆（
    97年9月生，姓名年籍詳卷），亦疏未注意注意車前狀況及
    兩車並行之間隔，並隨時採取必要之安全措施，沿同路段由
    北往南方向自後方行駛至上開自小客車駕駛座車門處，朱○
    霆遂因施美宿及朱○丞前揭疏失，右腳不慎擦撞上開自小客
    車業經開啟之車門，因而受有右腳第二腳趾趾骨骨折之傷害
    。
二、案經朱○霆訴由高雄市政府警察局湖內分局報告臺灣橋頭地
    方檢察署檢察官偵查起訴。
    理  由
壹、程序部分
　　按被告以外之人於審判外之言詞或書面陳述，屬傳聞證據，
    原則上不得作為證據；惟按被告以外之人於審判外之陳述，
    雖不符刑事訴訟法第159 條之1 至第159 條之4 之規定，而
    經當事人於審判程序同意作為證據，法院審酌該言詞陳述或
    書面陳述作成時之情況，認為適當者，亦得為證據，刑事訴
    訟法第159 條第1 項、第159 條之5 第1 項分別定有明文。
    查本判決所引用屬於傳聞證據之部分，均已依法踐行調查證
    據程序，且檢察官、被告於本院審理時，均明示同意有證據
    能力（見審交易卷第40頁至第41頁），基於尊重當事人對於
    傳聞證據之處分權，及證據資料愈豐富愈有助於真實發現之
    理念，本院審酌該等證據作成時情況，並無違法取證之瑕疵
    ，且無顯不可信之情形，以之作為證據應屬適當，自均有證
    據能力。
貳、實體部分
一、認定事實所憑證據及理由
    訊據被告施美宿固不否認有於前揭時地駕駛上開自小客車停
    車後下車辦事，並於返回該車開啟車門之際，朱○丞所騎乘
    上開機車從旁行經等事實，惟矢口否認有何過失傷害之犯行
    ，辯稱：我開車門要上車時，我有看前、後方有沒有車才開
    車門，我要上車之前本來打算再看一下有沒有車，告訴人乘
    坐的機車就騎過來了，我認為告訴人沒有撞到開啟的車門，
    也沒有受傷云云（審交易卷第34頁），經查：
　㈠上開被告不爭執事項，業據告訴人朱○霆於警詢、偵訊中以及
    證人朱○丞於警詢中證述明確（警卷第7頁至第9頁、第12頁
    至第13頁），並有監視器影像翻拍照片（警卷第15頁至第23
    頁）、上開自小客車與機車之車輛詳細資料報表（警卷第31
    頁、第41頁）、高雄市政府警察局湖內分局110年12月3日道
    路交通事故現場圖、道路交通事故調查報告表㈠㈡-1（警卷第
    47頁至第52頁）、高雄市政府警察局道路交通事故照片相片
    黏貼紀錄表（警卷第53頁至第57頁）、本院勘驗筆錄與相關
    擷圖（交易卷第33頁至第34頁、第45頁至第49頁）等在卷可
    資參照，是此部分事實，應堪認定。
  ㈡證人即告訴人朱○霆於警詢與偵訊中證稱：當時是我哥哥朱○
    丞騎乘前揭機車乘載我，沿上開路段北往南方向直行，行同
    路段101號前，上開自小客車靜止停放在慢車道上，該車當
    時正在開左前方駕駛座車門，不慎去撞擊到我的右腳，造成
    我右腳腳趾頭骨折等語（警卷第8頁至第9頁；偵卷第32頁）
    ，核與證人朱○丞於警詢中證稱：當時我騎乘前揭機車沿上
    開路段北往南方向直行，行至同路段101號前，上開自小客
    車靜止停放，汽車駕駛開左前方車門時，該車門去撞擊到我
    所乘載之乘客朱○霆的造成右腳食指骨折等語（警卷第12頁
    至第13頁）大致相符，應堪採信。
　㈢上開事故經過之監視錄影畫面經本院勘驗後，結果略如下述
    ，有上開本院勘驗筆錄及擷圖可參：　　
編號 畫面時間 勘驗結果 (1) 19：58：41 車牌號碼00-0000號自用小客車（下稱甲車）停放在民生路往南方向慢車道上。 (2) 19：58：53 施美宿走到甲車的駕駛座車門旁。 (3) 19：58：53 朱○丞騎乘車牌號碼000-000號普通重型機車（下稱乙車）搭載朱○霆，沿民生路快車道由北往南方向駛來。 (4) 19：58：54 　　至 19：58：55　　 施美宿開啟甲車的駕駛座車門，該車門最外緣位置已在快慢車道分隔線上方位置，之後施美宿進入甲車的駕駛座時，乙車原在快車道上鄰近快慢車道分隔線，略往右移行駛壓在快慢車道分隔線上朝甲車駛近。 (5) 19：58：55 　　至 19：58：57　　 甲車的駕駛座車門仍呈原開啟狀態，乙車駛至相當接近甲車開啟的駕駛座車門時車身略往左偏，再於行經該車門旁時，乙車後座乘客左腳突然抬起並隨即往右後方轉頭察看甲車，而後乙車駛離畫面。 (6) 19：59：45 甲車起駛，向左迴轉至民生路往北方向快車道上，往前駛離。 
　  衡情，朱○丞所騎乘機車於行經被告所開啟之車門旁，後座
    之告訴人朱○霆右腳腳趾如有遭車門擦撞之情形，應有因乘
    坐機車之重心遭外力介入，衡平性遭破壞而產生之晃動或為
    回復原先之衡平性所做之維穩動作，而自編號(4)(5)勘驗結
    果可知，告訴人朱○霆搭乘朱○丞所騎乘上開機車行經被告經
    被告開啟之車門旁時，突然左腳抬起，此情核與上述可認有
    遭擦撞之情相符；再參以，告訴人隨即轉頭朝被告自小客車
    察看，此情亦應係於擦撞後告訴人於事故發生後欲轉頭再行
    確認遭何物擦撞，均足以佐證告訴人朱○霆、朱○丞上述互核
    相符之語，益堪採信。
　㈣再參酌告訴人於當日事故後隨即於同日20時59分許，前往義
    大醫療財團法人義大醫院接受診療，經診斷後受有右腳第 
    二腳趾趾骨骨折傷害之事實，有該院110年12月3日診斷證明
    書在卷可稽（警卷第39頁；交易卷第19-51 頁）。本院審酌
    告訴人就診與本案事故發生時間僅有1個小時之落差而甚為
    密接，且經診斷右腳受傷之位置與告訴人經過被告開啟之車
    門時，係以身體右側貼近被告車門等情相符，應堪認定該診
    斷證明書所載之傷害確係因本件車禍事故所造成，是此部分
    事實，亦堪認定。
　㈤按汽車停車，汽車駕駛人開啟或關閉車門時，應注意行人、
    其他車輛，並讓其先行，道路交通安全規則第112 條第5項
    第3款定有明文。經查，被告施美宿有適當之駕照，有其公
    路監理電子閘門證號查詢汽車駕駛人查詢結果在卷可稽（警
    卷第33頁），依其智識及駕駛經驗，對於上開規定理應知之
    甚詳。又本案事故當時天候晴、夜間有照明光線、柏油路面
    乾燥無缺陷、道路無障礙物及視距良好等情，有上開道路交
    通事故調查報告表㈠可證，客觀上應無不能注意之情事，被
    告自當注意及此，然依上開勘驗結果(3)(4)(5)與勘驗擷圖
    可知，被告於開啟車門之際，已可見朱○丞自後側直行將至
    ，其未先行禮讓行進間之朱○丞機車通過，即貿然將駕駛座
    車門開啟至該地點快慢車道分隔線上方位置，於進入車內後
    亦未立即關閉車門以讓行進間之機車安全通過，而任由該車
    門呈現開啟狀態，以致發生上開擦撞事故，其行為顯有過失
    甚明。再者，告訴人朱○霆因本件車禍事故受有如事實欄所
    載之傷害，則被告之過失行為與告訴人所受之傷害間，亦有
    相當因果關係。至公訴意旨雖認被告所違反者係「在顯有妨
    礙其他人、車通行處所，不得停車」及「汽車駕駛人開啟車
    門時，應於確認安全無虞後，再將車門開啟至可供出入幅度
    ，迅速上車並關上車門」等注意義務，然被告車輛雖有上開
    違規停放在慢車道上之狀態，經被告自承不諱（審交易卷第
    34頁），然告訴人係因被告開啟車門之行為始受有上開傷害
    ，而非因朱○丞機車撞擊被告所停放靜止中之自小客車車體
    所致，亦即被告如未開啟車門告訴人右腳當不致與被告車門
    發生擦撞，是被告此部分行為縱有違規，亦應與告訴人之受
    傷結果無相當因果關係；另汽車停車，汽車駕駛人開啟或關
    閉車門時，應確認安全無虞後，再將車門開啟至可供出入幅
    度，迅速「下車」並關上車門，道路交通安全規則第112 條
    第5項第3款定有明文，應可知悉該規定專在科以「下車」之
    汽車駕駛人此等注意義務，本件被告係於「上車」開啟車門
    之際發生事故，尚難認所違反者係此部分之注意義務，此部
    分犯罪事實，自應由本院更正如上。
　㈥末按汽車行駛時，駕駛人應注意車前狀況及兩車並行之間隔
    ，並隨時採取必要之安全措施，道路交通安全規則第94條第
    3項復有明文。朱○丞雖未領有適當之駕駛執照，然其騎乘機
    車上路，對此等用路之基本常識自應有所理解，而依上述本
    案發生時，客觀上並無不能注意之情事，其竟疏未注意及此
    ，依上開勘驗結果(3)(4)(5)與勘驗擷圖可知，其於行近被
    告車輛時，已可見被告站立駕駛座旁開啟車門，仍略往右移
    行駛，壓在快慢車道分隔線上朝被告車輛駛近，於行進被告
    開啟之車門時，始略往左偏避閃，然後座乘客朱○霆之右腳
    仍因而與被告開啟之車門發生擦撞，其駕駛行為顯亦違反上
    開注意義務而有過失甚明。惟刑法上之過失，不若民事責任
    係專以填補損害為目的，故無所謂過失相抵理論，刑法上過
    失傷害罪之成立，僅以加害人即被告有過失為致傷害之一原
    因為已足，不因他人是否亦有過失而影響犯罪之成立，但得
    審酌各方過失程度，為量刑輕重之標準，是朱○丞就本件車
    禍之發生雖亦有過失，仍無解於被告應負之過失罪責，僅得
    於量刑時審酌各方過失程度，為量刑輕重之標準，附此敘明
    。
  ㈦綜上所述，本件事證明確，被告之犯行堪予認定，應予依法
    論科。
二、論罪科刑：
  ㈠核被告所為，係犯刑法第284 條前段之過失傷害罪。
  ㈡爰審酌被告駕車本應謹慎注意遵守交通規則，以維護其他用
    路人之安全，竟疏未注意上開交通規則之規範，致生本案車
    禍事故，造成告訴人受有上述傷害，所為實屬不該；復考量
    被告犯後否認犯行，未與告訴人達成和解等犯後態度，並參
    酌被告與朱○丞就本件車禍事故均同有肇事責任，以及告訴
    人因本案車禍事故所受傷勢之程度；兼衡被告自陳國中畢業
    之智識程度、目前從事家庭手工維生、月收入約新臺幣5千
    元至1萬元、離婚、須協助前夫照顧2名小孩（交易卷第39頁
    ）等一切具體情狀，量處如主文所示之刑，並諭知易科罰金
    之折算標準。
據上論斷，應依刑事訴訟法第299條第1項前段，判決如主文。
本案經檢察官靳隆坤提起公訴，檢察官黃碧玉到庭執行職務。
中　　華　　民　　國　　111 　年　　10　　月　　7 　　日
                  刑事第一庭    法　官  陳狄建
以上正本證明與原本無異。
如不服本判決應於收受送達後20日內向本院提出上訴書狀，並應
敘述具體理由；如未敘述上訴理由者，應於上訴期間屆滿後20日
內向本院補提理由書（均須按他造當事人之人數附繕本）「切勿
逕送上級法院」。
中　　華　　民　　國　　111 　年　　10　　月　　7 　　日
　　　　　　　　　　　　　　　　書記官　書記官
附錄論罪科刑法條：
刑法第284 條
因過失傷害人者，處一年以下有期徒刑、拘役或十萬元以下罰金
；致重傷者，處三年以下有期徒刑、拘役或三十萬元以下罰金。
卷證對照表：
一、高雄市政府警察局湖內分局高市警湖分偵字第11170058700號，稱警卷 二、臺灣橋頭地方檢察署111年度偵字第5566號，稱偵卷 三、臺灣橋頭地方法院111年度審交易字第548號，稱審交易卷 四、臺灣橋頭地方法院111年度交易字第104號，稱交易卷